【裁判字號】    97,抗,809
【裁判日期】    970725
【裁判案由】    假處分
【裁判全文】
臺灣高等法院民事裁定                   97年度抗字第809號
抗  告  人  戊○○○○○○○○.
法定代理人  乙○○
                        3樓
            甲○○
            丙○○
                        樓
抗告人因與相對人丁○○間假處分事件，對於中華民國97年3月
11日臺灣臺北地方法院96年度裁全字第15374號所為裁定提起抗
告，本院裁定如下：
    主  文
原裁定廢棄。
相對人供擔保新臺幣玖仟陸佰陸拾肆萬元或同面額之台灣銀行可
轉讓定期存單後，抗告人對其所有坐落於臺北市○○區○○段七
小段607、607-2、609、610、611、612、613、614、615、616、
617、618、620、622、623、624地號土地，及中華民國所有但已
由抗告人取得產權移轉證明之坐落臺北巿松山區○○段○○段
604-2地號土地，於本案判決確定以前，不得轉讓第三人。但抗
告人如提供新臺幣伍億伍仟萬元為相對人供擔保後，得免為或撤
銷假處分。
抗告訴訟費由相對人負擔。
    理  由
一、按債權人就金錢請求以外之請求，欲保全強制執行者，得聲
    請假處分；假處分，非因請求標的之現狀變更，有日後不能
    強制執行，或甚難執行之虞者，不得為之、關於假扣押之規
    定，於假處分準用之，民事訴訟法第532條、第533條第1項
    定有明文。是債權人聲請假處分，依民事訴訟法第533條準
    用第526條規定，應就其請求及假處分之原因予以釋明，前
    開釋明如有不足，而債權人陳明願供擔保或法院認為適當者
    ，法院始得定相當之擔保，命供擔保後為假處分。又假處分
    僅為保全強制執行方法之一種，苟合於上開假處分之條件，
    並經債權人敘明假處分之原因存在，法院即得為准許假處分
    之裁定，至於主張之實體上理由是否正當，乃屬本案判決問
    題，非假處分裁判中所能解決，最高法院20年抗字第5號判
    例足供參照。
二、本件相對人於原法院聲請意旨略以：相對人與抗告人之代表
    杜清傑、管理人乙○○於民國95年6月30日就抗告人所有坐
    落於臺北市○○區○○段七小段地號607、607-2、609、610
    、611、612、613、614、615、616、617、618. 620、622、
    623、624等土地，及中華民國所有，但已由抗告人取得產權
    移轉證明之坐落於臺北市○○區○○段七小段604-2地號土
    地簽立買賣同意書。買賣同意書簽立後，相對人分別於95年
    8月17日、9月5日、11月15日、96年8月1日，以前置作業費
    及小訂金之方式給付予抗告人之代表杜清傑、管理人乙○○
    、甲○○、委員杜敏雄共新台幣（下同）400萬元，詎料，
    上開抗告人之管理人、委員等收受上開款項後，卻一直遲遲
    不履行系爭土地等買賣相關後續事宜，相對人對於上開人等
    之行為，已於日前向臺灣臺北地方法院檢察署提起告訴在案
    。近來甚至聽聞抗告人有意將上開土地出賣與第三人，聲請
    人誠恐抗告人將系爭標的出賣與他人後，日後無法繼續履行
    本件土地買賣相關事宜，導致日後有難於執行之虞，並願供
    擔保以代釋明，請准宣告假處分等語，並提出抗告人管理人
    名冊、房屋土地買賣同意書、刑事告訴狀、臺北巿土地登記
    第二類謄本、財政部國有財產局臺灣北區辦事處國有基地產
    權移轉證明書、付款證明書等件以為釋明（見原法院卷第5
    至11、20至37頁；本院卷第23頁反面、第24、25頁正反面）
    ，縱其釋明尚難認為充足，惟其既陳明願供擔保，應認足以
    補其釋明之不足，故相對人之聲請，應予准許。至抗告意旨
    雖謂系爭土地尚未正式出賣，且房屋土地買賣同意書僅由管
    理人乙○○簽名，而杜清傑非抗告人之委員，未經抗告人神
    明會2/3以上之委員同意出售系爭土地，對於抗告人不生效
    力。又相對人所稱經費，並非訂金而係前置作業費等語，惟
    兩造間就系爭土地是否成立買賣契約之法律關係；杜清傑、
    乙○○是否有權處分系爭土地？核屬兩造間本案訴訟之實體
    爭執，非本件假處分抗告程序中所得審究，自無可採。又前
    開土地除604-2地號登記為中華民國所有（已由抗告人取得
    產權移轉證明），餘均登記為抗告人所有，故相對人以抗告
    人為假處分之債務人，並無不合。抗告意旨稱相對人為非法
    人團體，不得為假處分之對象云云，自無足取。
三、次按法院為附條件之假處分裁定，命債權人供擔保後得為假
    處分，此項擔保係備賠償債務人所應受之損害，故法院定此
    項擔保額應斟酌債務人所應受之損害為衡量之標準，其數額
    應依標的物受假處分後，債務人不能利用或處分該標的物所
    受之損害額，或因供擔保所受之損害額定之，非以標的物之
    價值為依據，最高法院48年台抗字第142號、63年台抗字第
    142號著有判例可資參照。經查，抗告人就系爭土地不得為
    轉讓之行為，其所受損害額應以暫時無法就系爭土地為買賣
    等處分之損害為準。抗告意旨謂系爭土地目前已被台北巿捷
    運局列為捷運出口，且已經召開數次公聽會及相關會議，如
    抗告人不能尋覓適當建商出售系爭土地或參與捷運聯合開發
    時，所受損失將遠超過4億5千萬元以上等語，雖提出台北巿
    政府捷運工程局開會通知單影本1紙為證（見本院卷第13頁
    ），惟觀諸該開會通知單所載開會事由係「有關松山站聯合
    開發變更計劃案陳情人陳情意見說明」，自難認抗告人處分
    系爭土地予建商或參與捷運聯合開發係其已定之計劃，是抗
    告人就本件假處分所受之損害，仍應以其暫時無法就系爭土
    地為買賣等處分之損害為準據，抗告意旨無可採取。又參酌
    相對人既主張抗告人係以4億5千萬元之價金出售予伊，而其
    已交付400萬元予抗告人，有系爭房屋土地買賣同意書、付
    款證明書在卷可憑（見原法院卷第6、7頁；本院卷第23頁反
    面、第24、25頁正反面），則堪信系爭土地之巿價可達4 億
    5千萬元。抗告人因本件假處分可能遭受之損害，應為出售
    系爭土地所得價款在假處分期間之利息損失，而依法定年利
    率5％計算446,000,000元（450,000,000-4,000,000＝446,0
    00,000）於本案訴訟所需審理期間4年4月（即各級法院辦案
    期限實施要點規定之第1、2、3審審判案件期限1年4月、2年
    、1年之和）之利息為96,633,333元【（446,000,000元×5%
    ×4）＋（446,000,000×5﹪×4/12）＝96,633,333.33元）
    ，元以下四捨五入】，爰取其整數酌定相對人提供之擔保金
    額為9,664萬元，應足供擔保抗告人因本件假處分可能遭受
    之損害。原法院酌定29,063,217元之擔保金額，顯不足以擔
    保抗告人因本件假處分所可能遭受之損害，此供擔保金額乃
    假處分宣告之條件，與假處分不可分割，抗告意旨請求廢棄
    ，為有理由，應由本院予以廢棄，自為裁定如主文第二項所
    示。
四、又按假處分所保全之請求，得以金錢之給付達其目的，或債
    務人將因假處分而受難以補償之重大損害，或有其他特別情
    事者，法院始得於假處分裁定內，記載債務人供所定金額之
    擔保後免為或撤銷假處分，民事訴訟法第536條第1項定有明
    文。抗告人陳明願供全額擔保，聲請廢棄系爭假處分等語（
    見本院卷第16頁），查本件相對人主張抗告人之代表杜清傑
    、管理人乙○○與伊簽訂房屋土地買賣同意書，承諾出賣系
    爭土地予伊，然抗告人之管理人、委員等收受前置作業費與
    小訂金等款項後，卻一直遲遲不履行系爭土地等買賣相關後
    續事宜等語，依相對人所陳，本件假處分所保全者係買賣標
    的物所有權之移轉與交付買賣標的物之請求，非不得代以金
    錢賠償，以達到相對人聲請假處分之目的。茲審酌系爭房屋
    土地買賣同意書記載兩造約定之買賣價金為4億5千萬元，有
    該同意書影本1件附卷可稽（見原法院卷第6頁），而依抗告
    人所陳系爭土地位於三鐵共構之松山站對面，已被台北巿捷
    運局指定為捷運站出口，故巿場交易價值10億元以等語（見
    本院卷第26頁），是本院審酌相對人因撤銷假處分可能受之
    損害，應以系爭土地之巿場價值10億元，扣減相對人主張之
    買賣價金4億5千萬元後之差額即5億5千萬元計算之，故應許
    抗告人於提出該擔保金額為相對人供擔保後撤銷或免為假處
    分，以茲公平。
五、本件抗告為有理由，爰裁定如主文。
中    華    民    國    97    年    7     月    25    日
                    民事第十一庭
                        審判長法  官  鄭雅萍
                              法  官  蘇芹英
                              法  官  徐福晉
正本係照原本作成。
本裁定除以適用法規顯有錯誤為理由，並經本院許可外，不得再
抗告。如提起再抗告，應於收受後10日內委任律師為訴訟代理人
向本院提出再抗告狀。並繳納再抗告費新台幣１千元。
中    華    民    國    97    年    7     月    29    日
                              書記官  黃瑞芬


司法院資訊處製作；財團法人民間司法改革基金會備份。
